【裁判字號】    92,上易,929
【裁判日期】    920723
【裁判案由】    竊佔
【裁判全文】
臺灣高等法院高雄分院刑事判決                    九十二年度上易字第九二九號
    上  訴  人
    即 自訴 人  乙○○
    被      告  丙○○
    被      告  甲○○
右上訴人因自訴被告等竊佔案件，不服台灣高雄地方法院九十一年度自更字第七號中
華民國九十二年五月七日第一審判決，提起上訴，本院判決如左：
    主  文
上訴駁回。
    理  由
一、自訴意旨略以：自訴人所有坐落於高雄縣湖內鄉○○○段一六六一號土地，面積
    一四八平方公尺，因自訴人遷住高雄市經營事業甚忙，疏於管理，詎被告丙○○
    、甲○○竟分別意圖為自己不法利益，基於竊佔之犯意，被告丙○○竊佔如附表
    所示Ｂ部分○．○○八八公頃土地，以供其興建雞舍養雞之用，被告甲○○竊佔
    如附表所示Ａ部分○．○○一○公頃土地以為養殖魚類，及道路部分（因範圍不
    易確定故未測量，惟並不影響本案結果，理由詳後述）。嗣於九十年初，自訴人
    前往上開土地查看，始發覺上情，即向地政機關聲請測量結果，被告等確有竊佔
    自訴人所有上開土地，自訴人並向被告等請求拆除、返還，被告等均置之不理。
    認被告等各觸犯刑法第三百二十條第二項之竊佔罪嫌。
二、按時效已完成者，應諭知免訴之判決，且得不經言詞辯論為之，刑事訴訟法第三
    百零二條第二款、第三百零七條定有明文。又法定本刑三年以上十年未滿有期徒
    刑之犯罪，其追訴權因十年期間不行使而消滅，刑法第八十條亦定有明文。
三、經查：
  (一)如附表所示坐落於高雄縣湖內鄉○○○段一六六一號土地（下稱系爭土地）為自
    訴人乙○○所有，而被告丙○○、甲○○分別佔用系爭土地興建雞舍、經營漁塭
    及供作道路使用之事實，除據自訴人於原審法院審理時指述甚詳外，亦為被告等
    二人所不否認，並有土地登記謄本影本一份在卷可稽（見九十一年自字第六六號
    卷第五頁），復經原審法院於九十一年十月八日會同高雄縣路竹地政事務所人員
    至系爭土地現場勘測屬實，有勘驗筆錄（見九十一年自更字第七號卷第四十六頁
    至第四十九頁）、該所九十一年十月二十二日路地所二字第○九一○○○○九八
    五九號函文所附之複丈結果圖各一份（見九十一年自更字第七號卷第五十四頁）
    及現場照片八幀（見九十一年自更字第七號卷第五十一頁至五十二頁）在卷可稽
    ，而被告丙○○雞舍佔用系爭土地之面積為○．○○八八公頃，被告甲○○除佔
    用道路部分土地因不易測量未明確標示外，漁塭部分佔用系爭土地之面積為○．
    ○○一○公頃，已經上開複丈結果圖記載詳實，均堪認屬真實。
  (二)被告等二人確有佔用系爭土地之情狀，已如前述，惟被告等二人及自訴人卻對於
    占用上開土地經營雞舍、漁塭及充道路使用之時點有所爭執，然經原審法院將被
    告丙○○所提出而自訴人並不否認之臺灣省林務局農林航空測量所於七十一年五
    月十八日所拍攝之涵括系爭土地之臺灣地區像片基本圖送請該所判讀，經該所以
    上開像片基本圖及再以該圖原始底片複照放大五倍航空照片鑑測之結果，認該系
    爭土地上確有建築物乙事，有該所九十二年一月十三日農測資字第○九二九一○
    ○○六三號（見九十一年自更字第七號卷第七十八頁）、九十二年四月三日農測
    資字第○九二九一○○五○九號函文（見九十一年自更字第七號卷第八十四頁）
    在卷可證，復參以上開放大五倍航空照片系爭土地上建築物所排列之方式與原審
    法院至現場勘測時雞舍現況之排列方式相同，再佐以證人即水利局湖內鄉小組長
    蔡萬來於原審法院至現場勘測時明確證稱：「（被告雞舍何時建造？）已經二十
    幾年了，而且現況也沒有改變過，漁塭也已存在二十餘年」等語以觀，則被告丙
    ○○之雞舍確於七十一年五月十八日前已存在系爭土地上之事實，已堪認定。
  (三)至另一被告甲○○所占用之漁塭雖未經原審法院函詢農林航空測量所查明當時狀
    況為何，惟該雞舍旁於七十一年五月十八日早已有漁塭存在，業經上開像片基本
    圖記載明確，且該雞舍旁有道路互相連接之情，亦有該放大五倍航空照片可證，
    再參以被告丙○○於本件更審前在原審法院早已明確陳述：「被告甲○○之漁塭
    比我們之雞舍更早」等語（見原審法院九十一年自字第六六號卷第四十四頁），
    及證人蔡萬來上開所述，被告甲○○所佔用系爭土地之漁塭及道路亦早於七十一
    年五月十八日前已存在之事實，亦可認定。
  (四)綜上所述，被告甲○○及丙○○二人確有佔用自訴人所有上開土地，惟上開佔用
    土地之事實係早於七十一年五月十八日前已存在，而竊佔罪為即成犯，於其竊佔
    行為完成時犯罪即成立，以後之繼續竊佔乃狀態之繼續，非行為之繼續（最高法
    院六十六年度台上字第三一一八號判例意旨可資參照），依上開判例意旨，本件
    追訴權之時效應已完成。
五、原審依前揭規定及說明，不經言詞辯論，為免訴之諭知。經核尚無不合，自訴人
    上訴意旨，仍執陳詞，指摘原判決不當，並無可取，為無理由，應予駁回。
據上論斷，應依刑事訴訟法第三百六十八條，判決如主文。
中        華        民  國  九十二    年    七      月    二十三  日
                              臺灣高等法院高雄分院刑事第四庭
                                  審判長法官  蕭權閔
                                        法官  李嘉興
                                        法官  陳啟造
右正本證明與原本無異。
不得上訴。
                                  法院書記官  白蘭
中    華    民    國      九十二      年      七      月    二十三    日


司法院資訊處製作；財團法人民間司法改革基金會備份。
